臺灣桃園地方法院交通事件裁定　　　　 96年度交聲字第287號
原處分機關　交通部公路總局新竹區監理所中壢監理站
異　議　人　甲○○
　　　　　　　　　　　號
上異議人即受處分人因違反道路交通管理處罰條例案件，對於交
通部公路總局新竹區監理所中壢監理站民國96年5 月08日所為之
處分（原處分案號：壢監裁字第裁53-DB0000000號），聲明異議
，本院裁定如下：
    主  文
異議駁回。
    理  由
一、聲明異議意旨略以：民國96年02月04日20時51分許，異議人
    即受處分人（下稱異議人）駕駛車牌號碼5L－4745號自小客
    車行經龍潭鄉○○路與龍華路口，為桃園縣政府警察局交通
    隊龍潭小隊警員舉發異議人有「闖紅燈（石門往龍潭）」之
    違規，乃以異議人違反道路交通管理處罰條例第53條第1項
    規定掣單（桃警局交字第DB0000000 號）舉發並移送原處分
    機關。惟該處路口之號誌顯示方式為第一段燈號為紅燈加右
    轉箭頭指示綠燈、第二段燈號為紅燈、第三段燈號為綠燈，
    異議人於右轉顯示燈熄滅後仍右轉行駛，於離路口約100 公
    尺處旁遭等待違規車輛員警取締，因員警未依違規情形以紅
    燈右轉處罰，強行以闖紅燈處罰。且該分局覆函內容雖謂該
    路口號誌設有直行偏右轉指示燈，主要作用為指示車輛行進
    方向，並不適用道路交通管理處罰條例第53條第2 項「紅燈
    右轉行為者，處新台幣... 等」之規定，然於有右轉指示燈
    之路口，何者不屬於同條例53條第2 項之規範範圍，實欠缺
    客觀標準，僅憑該分局取締員警主觀之認定，實有不公平之
    嫌，爰具狀聲明異議，懇請撤銷原處分云云。
二、按汽車行駛至交叉路口，其行進、轉彎，應遵守燈光號誌或
    交通警察之指示，道路交通安全規則第102 條第1 項第1款
    前段定有明文；又按汽車駕駛人，行經有燈光號誌管制之交
    叉路口闖紅燈者，處新臺幣（下同）1,800 元以上5,400 元
    以下罰鍰，道路交通管理處罰條例第53條第1 項復有明文依
    據；且應依同條例第63條第1 項第3 款記違規點數3 點。經
    查：異議人所有5L－4745號自小客車，於96年2 月4 日20時
    51分許行經龍潭鄉○○○○○路口時，為桃園縣政府警察局
    交通隊龍潭小隊員警查獲「闖紅燈（石門往龍潭）」之違規
    行為，遂於同年月日填製桃警局交字第DB0000000 號通知單
    舉發，再經交通部公路總局新竹區監理所中壢監理站以96年
    5 月8 日壢監裁字第裁53—DB0000000 號違反道路交通管理
    事件裁決書，並認異議人於期限內到案陳述意見，裁處異議
    人罰鍰新台幣（下同）2700元整，並計違規點數3 點，此有
    交通部公路總局新竹區監理所中壢監理站以96年5 月24日竹
    監壢字第0960012089號函在卷可稽。
三、訊據異議人對於前述時、地駕駛車牌號碼5L－4745號自用小
    客車行經龍潭鄉○○○○○路口，於駛過路口時確實燈號已
    轉變成紅燈一事並不爭執，惟認自己行為應屬「紅燈右轉」
    之違規，並非「闖紅燈」，並以前詞置辯。經查：
  (一)按交通警員掣單舉發違反道路交通管理處罰條例所列之違規
    事實，本質上為行政處分，係公務員基於職務上權力，依法
    就特定之具體事件所為具有公法上效果之單方行政行為，基
    於公務員為公法上行為具有公信力之原則，該行政處分當可
    被推定為真正，其據以依法處分之事實認定亦為真正無誤，
    本此公信原則，乃立法者賦予行政機關制定違反道路交通管
    理事件統一裁罰基準及處理細則，使勤務警員得當機處分，
    以達其維護交通秩序、安全之行政目的。反之，若謂公務員
    一切行政行為均需預留證據以證其實，則國家行政勢必窒礙
    難行。據此，刑事訴訟法就犯罪證據有關之規定中，與屬行
    政秩序罰之交通違規裁罰本質不合之部分，自不在準用之列
    。法院若查無證據足資證明員警有捏造事實違法取締之情事
    ，則執勤警員本其維護交通秩序、安全職責所為之舉發，自
    應受到合法、正確之推定（參台灣高等法院91年度交抗字第
    1033號、92年度交抗字第446號裁定）。
  (二)關於本件取締舉發之情形，證人即員警乙○○於本院訊問時
    證稱明確：「當時我看到1 台小客車從中正路直行往龍潭方
    向，我看到他闖紅燈，我就把他攔下來。... 我取締他的是
    闖紅燈。」，異議人亦當庭表示證人證述其駕駛之行為無誤
    。惟本件異議人駕車闖越該處路口，究應以「紅燈右轉」，
    抑或以「闖紅燈」之違規事實舉發、裁決？查：本件異議人
    所駕駛穿越之路口前後段均屬中正路，而中正路在該交叉路
    口略呈向右彎曲之情形，此為證人乙○○於本院證述無誤，
    亦有異議人聲明異議狀所附之照片3 張、證人乙○○當庭繪
    製之該處路口示意圖附卷可稽，堪予認定。且桃園縣政府警
    察局龍潭分局函稱：該路口為多岔路口，主要幹道為中正路
    ，當時員警取締地點亦為道路之延伸，該路口（石門往龍潭
    方向）號誌雖設有直行偏右指示燈號，主要作用為指示車輛
    行進方向，並不是適用道路交通管理處罰條例第53條第2項
    紅燈右轉之規定，有該分局96年4 月17日龍警分交字第
    0969003208號函附卷可憑。而該處路口因有中正路、龍華路
    與桃66線道三線交岔，因此在號誌燈號之設計上，需作三段
    式多時向之號誌指示，亦為證人乙○○證述無訛，其證述稱
    ：(一)異議人行駛方向即中正路由石門往龍潭方向之綠色箭頭
    指示燈設置目的，是指示車輛可以綠燈通行的箭頭，此時異
    議人的方向可以行走中正路，但是不能走龍華路。中正路龍
    潭、石門雙向可以通行，對向龍華路之車子不能通行。(二)而
    異議人之方向燈號是全紅的時候，是只有桃66線道的車輛可
    以出來，其他路口都是紅燈。(三)異議人的方向燈號是全綠時
    ，龍華路那邊就可以直行，中正路往石門方向就是紅燈，桃
    66線也是紅燈等語明確（詳本院96年7 月6 日調查筆錄）。
    綜上，足認異議人所行駛之路口前後段本均為該多岔路口之
    主要幹道－中正路，雖於方位上龍華路較接近於直行之道路
    ，然不論由照片上所示道路之寬度及路名之指示看板，均可
    知異議人所行駛之道路均屬中正路之延伸，並非另外一條右
    轉之道路；且由於該處多岔路口之路形，因此需要用包括「
    右斜綠色箭頭指示燈號」之多時向號誌以指揮該處交通，俾
    利三個路口之交通行進，否則極易造成交通事故；故該「右
    斜綠色箭頭指示燈號」之設置，並非表示該處另有屬於有紅
    燈時可右轉之路口，僅屬因應多岔路口行進方向及時機之燈
    號設置。況該燈號非同於一般有紅燈右轉路口與行進方向垂
    直之箭頭指示，且路形並非垂直右轉之路口，尚不能與「紅
    燈右轉」之路口一概而論。且關於該處之取締違規事由，證
    人乙○○證稱：「（法官問：取締該處違規情形是否有統一
    的處理方式決議？）那邊一個月下來有好幾百件這種情形，
    都是以闖紅燈的方式開單，現在取締之後已經比較少有這種
    違規情形」，是員警本件開單取締之事實、理由，實屬該路
    口取締違規通案、一般性之處置，並非依據員警個案主觀之
    判斷可作差異性之處理，異議人執此為理由，洵無可採。足
    認本件異議人主張其駕車於紅燈時駛越該處路口係屬紅燈右
    轉一事，並無理由，而本件異議人闖紅燈之違規行為堪予認
    定，員警之舉發與原處分機關之裁決處分均屬無誤。
四、是以，異議人之本件異議無理由，原處分機關據而依異議人
    所涉違規事實，依道路交通管理處罰條例第53條第1 項之規
    定，裁處異議人新台幣2700元，並依同條例第63條第1 項第
    3 款之規定核記違規點數3 點，即核無不合。綜上，本件聲
    請核無理由，原處分機關之裁決於法無違。
五、如不服本裁定，應於送達後5 日內，向本院提出抗告狀。
據上論斷，應依道路交通案件處理辦法第19條，裁定如主文。
中　　華　　民　　國　　96　　年　　7 　　月　　9   　日
                     交通法庭    法　官　楊晴翔
以上正本證明與原本無異。
如不服本裁定，應於裁定送達後5 日內向本院提出抗告狀。
                                 書記官  范升福
中　　華　　民　　國　　96　　年　　7 　　月　　16　　日
